---
title: "README"
output: github_document
---

# ktm: Korean Text Mining toolkit

`ktm` 패키지는 R을 통한 NLP 작업을 통합한 분석 환경을 제공하기 위해 만들어졌습니다. 형태소 분석, 감정 점수화를 제공합니다. 또한, 흔히 발생하는 인코딩 문제를 해결하고, 더 나은 분석 환경을 제공하려는 목적으로 개발 중입니다. 기존에 활용되고 있는 NLP 패키지에 호환 가능한 자료 형태로 한글 텍스트를 변환, 그리고 `UTF-8` 인코딩 확인 기능을 제공할 예정입니다. Term-Document Matrix 제작에 흔히 사용하는 `tm` 패키지나, tidy data set 형태로 텍스트를 가공해주는 `tidytext` 패키지 등이 대표적인 예시일 겁니다.

여러 NLP 패키지에 맞는 클래스 형태로 한글 텍스트 데이터를 가공하는 함수를 제공하는 것이 현재 계획입니다. 최초 업로드에는 말씀드린 기능을 구현하지 못했습니다. 테스트 환경을 확보 후, 하나씩 작업해서 추가해 나가도록 하겠습니다.

이 패키지는 [rJava](https://cran.r-project.org/package=rJava)를 통해 [Seunjeon](https://bitbucket.org/eunjeon/seunjeon) 형태소 분석기를 불러오며, 자료형의 정리를 위해  [dplyr](https://cran.r-project.org/package=dplyr)과 [tibble](https://cran.r-project.org/package=tibble) 패키지를 활용합니다.

이 작업을 두 프로젝트에 빚지고 있습니다. 하나는 [Seunjeon](https://bitbucket.org/eunjeon/seunjeon) (유영호, 이용운, 아파치 라이센스 2.0)이며, 다른 하나는 [KOSAC](http://word.snu.ac.kr/kosac) 감정 어휘 목록(서울대학교 언어학과 컴퓨터언어학 연구소)입니다.

## 설치

``` {r}
# java jre 설치와 JAVA_HOME environment variable 설정을 먼저 진행합니다.
# 자세한 설명은 https://github.com/junhewk/ktm/blob/master/jre.rmd를 참고해주세요.
# install.packages("rJava")
install.packages("devtools")
devtools::install_github("junhewk/ktm")
```

***

## 활용례

### 형태소 분석: `tagger` 함수

``` {r tagger}
library(ktm)

melonLyrics <- "https://github.com/junhewk/melonchartlyrics/raw/master/melon_ranking_lyrics_1964-2016.csv"
lyricsData <- read.csv(melonLyrics, stringsAsFactors = FALSE)

tagger(lyricsData$lyric[1:6]) # 형태소/태그 형태로 출력
tagger(lyricsData$lyric[1:6], annotate = FALSE) # 형태소만 출력
tagger(lyricsData$lyric[1:6], deinflect = FALSE) # 굴절어 원형 출력
tagger(lyricsData$lyric[1:6], strip_number = TRUE, strip_punct = TRUE) # 숫자, 기호 제거
```

### 분석소(token)화: `tokenizer` 함수

``` {r tokenizer}
tokenizer(lyricsData$lyric[1:6]) # tibble 형태로 형태소/태그 출력
tokenizer(lyricsData$lyric[1:6], annotate = FALSE) # tibble 형태, 형태소만 출력
tokenizer(lyricsData$lyric[1:6], token = "tag") # tibble 형태, 형태소와 태그를 별도 칼럼으로
tokenizer(lyricsData$lyric[1:6], token = "ngram", n = 4, n_min = 2, ngram_sep = " ") # tibble 형태, 형태소 bigram부터 quadgram까지 출력
```

###N-gram 분석소화: `ngramer` 함수

``` {r ngramer}
ngramer(tagger(lyricsData$lyric[1:6])) # `tagger`로 만든 형태소/태그 리스트를 ngram으로
ngramer(tagger(lyricsData$lyric[1:6]), n = 3, n_min = 2, ngram_sep = "+")
```

### 한국어 텍스트 감정 점수화: `emotionalizer` 함수

``` {r emotionalizer}
emotionalizer(lyricsData$lyric[1:6]) # 각 텍스트의 대표 감정과 비율 tibble 형태로 출력
emotionalizer(tokenizer(lyricsData$lyrics[1:6], token = "ngram", n = 3, n_min = 2, ngram_sep = ";")) # bigram과 trigram의 감정값만 구하고 싶은 경우, 결과값은 `tokenizer` tibble에 KOSAC polarity dataset이 join된 형태로 제공됨
```

***

## 제작자

김준혁 (junhewk.kim@gmail.com)

